臺灣宜蘭地方法院民事判決　九十年訴字第一四七號
　　原　　　告　乙○○
　　法定代理人　丙○○
　　被　　　告　甲○○
右當事人間請求損害賠償事件，本院判決如左：
    主    文
被告應給付原告新台幣捌拾捌萬伍仟伍佰肆拾元及自民國八十九年八月三十一日起
至清償日止之按週年利率百分之五計算之利息。
原告其餘之訴駁回。
訴訟費用由被告負擔四分之一；餘由原告負擔。
本判決第一項於原告以新台幣貳拾玖萬伍仟元為被告供擔保後，得假執行。
原告其餘假執行之聲請駁回。
    事      實
甲、原告方面：
一、聲明：被告應給付原告新台幣（下同）三百四十三萬四千一百三十六元及自民國
    八十八年十二月二十一日起至清償日止，按週年利率百分之五計算之利息。並願
    供擔保請准為假執行之宣告。
二、陳述：
（一）被告於八十八年十二月二十日，因被告之侵權行為，致受有頭部外傷，頭骨骨
      折、顱內腦挫傷併腦瘍及右大腿骨折等重傷害，業經台灣宜蘭地方法院檢察署
      檢察官八十九年度偵字第六○五號偵查終結聲請簡易判決處刑，並經本院以八
      十九年度宜交簡字第八八號刑事簡易判決確定在案。
（二）原告受傷後，支付醫藥費二十九萬一千四百一十六元，有醫院費用收據為證。
（三）原告自八十八年十二月二十日起至八十九年一月十日止於羅東博愛醫院、自八
      十九年一月十一日起至八十九年一月二十七日止及自九十年四月二日至四月六
      日止於長庚醫院住院期間，共計四十二日，每日看護費二千元，共計八萬四千
      元。有看護費用證明書為證。
（四）原告為七十三年六月二十六日出生，於發生本件損害受傷時年滿十五歲，以二
      十歲起算，至勞動基準法所規定之勞工退休年齡五十五歲仍有三十五年。茲因
      被告之過失侵害原告，使原告受中度精神障礙、輕度肢體障礙，依勞工保險條
      例第五十三條附表之勞工保險殘廢給付標準表，適用殘廢等級「七」，減少勞
      動能力百分之六九．二一，惟其後變成重度精神障礙、輕度肢體障礙，適用殘
      廢等級「二」，而減少勞動能力百分之百，有診斷證明書、殘障手冊為證。爰
      僅仍依減少勞動能力百分之六九．二一請求。依目前勞動基準法所規定之最低
      工資每年十九萬八十元，依霍夫曼法扣除中間利息之現價十三萬一千五百五十
      四元乘以係數一九．000000000，計二百六十二萬零二百二十元。
（五）撤回機車損害二萬二千五百元之請求。
（六）原告因身體受傷，精神肉體所受痛苦甚大，被告迄今拒不賠償，請求非財產上
      損害金額五十萬元。
乙、被告方面：被告未於最後言詞辯論期日到場，據其前言詞辯論所為之聲請及陳述
    如左：
一、聲明：駁回原告之訴及假執行之聲請。
二、陳述：對於刑事刑決認定被告過失無意見，惟原告亦有過失。原告請求減少勞動
    能力之金額過高。
      理      由
一、本件被告未於最後言詞辯論期日到場，核無民事訴訟法第三百八十六條各款所列
    情形爰依原告之聲請，由其一造辯論而為判決。
二、本件被告於八十八年十二月二十日駕駛車牌號碼ＩＡ─二九二五號自用小客車沿
    宜蘭縣壯圍鄉○○路由美城往忠孝行駛，同日十六時四十分許行經前述古亭路古
    亭路燈六號前之無號誌四岔路口時，本應注意汽車行駛至無號誌之交岔路口
    時應減速慢行，做隨時停車之準備，而依當時之情狀，並無不能注意之情事，竟
    疏未注意減速慢行，做隨時停車之準備，仍以每小時時速六十公里之速度前進，
    適有原告無照騎乘車牌號碼ＵＸＺ─七二六號輕型機車由濱海公路往古亭方向騎
    乘，亦行經前述交岔路口時，本應注意汽車行駛至無號誌之交岔路口時，在無幹
    支、線道區分之情況下，同為直行車者，左方車應暫停讓右方車先行，亦疏未注
    意及此，致兩車發發生碰撞，造成原告受有頭部外傷頭骨骨折及顱內腦挫傷併腦
    膿瘍即右大腿骨折等傷害，被告隨即於犯罪被發覺前報警自首而接受裁判等事實
    ，為兩造所不爭，且有台灣宜蘭地方法院檢察署檢察官八十九年度偵字第六○五
    號聲請簡易判決處刑書及本院八十九年度宜交簡字第八八號刑事簡易判決為證，
    自堪信為真實。從而原告因過失致被告受損害，自應負損害賠償責任。
三、被告辯稱本件原告亦有過失云云，為原告所不爭，且衡諸係原告無照駕駛，行經
    狹路無號誌路口，屬左方車卻未讓右方車先行，致與被告撞及，被告則係行經狹
    路無號誌路口，未減速慢行致與原告撞及，及渠等於警訊時陳述之行車速度等情
    ，原告之過失責任顯較被告為重，台灣省基宜區車輛行車事故鑑定委員會鑑定意
    見書亦同此認定。衡諸上情，本院認原告過失責任比例應為十分之七、被告應為
    十分之三。
四、原告請求被告賠償費用，是否應予准許，分述如次：
（一）醫療費用部份：
  １、按我國全民健康保險對保險費之徵收，按被保險人之分類（分為六類），分別
      由被保險人本人、或被保險人、投保單位（如雇主）與政府依比例分攤，此觀
      全民健康保險法（下稱健保法）第八條、第二十七條之規定自明，足見保費之
      繳納有一部係以政府之財源支應。又全民健康保險負有社會互助之使命，採強
      制納保制度，其繳納保險之義務屬於強制收取之費用，並以社會互助之觀點來
      計算保險費之額度，保費之收取並非全依被保險人個別得受領醫療給付之可能
      性而定，換言之，並非「量益收取」，而係透過所得重分配之方式，對於高所
      得者收取較高的保費以減輕所得較低者之費用分攤，此即全民健康保險法第十
      八條規定依被保險人之投保金額及險費率來計算保險費之理由。復且被保險人
      繳納之保險費用亦非決定將來受領醫療給付大小之因素，此觀健保法第二十三
      條後段定有保險人得視第三類被保險人及眷屬之經濟能力，調整投保金額等級
      ，改變保險額度之規定即明。依上開說明，全民健康保險，與一般任意之商業
      保險係保險費由投保人負擔，且經精算制度予以核算，其投保人保險費之繳納
      與保險給付立於對價關係之情形顯有不同。又被保險人之損害經保險人之給付
      被填補之後，其對第三人之損害賠償請求權，即應讓與保險人，不得再向該第
      三人請求損害賠償。健保法第八十二條條雖僅規定在強制汽車保險時，中央健
      康保險局得逕向投保強制汽車責任險之加害人之保險人代位請求，惟基於法律
      解釋之完整性，仍應認所有之全民健康保險，均有保險人代位權之適用，以免
      使被保險人因保險事故之發生而享有健保給付及加害人賠償之雙重得利（最高
      法院八十八年度台上字第三五三號、台灣高等法院八十七年度上字第五九八號
      判決參照）。依上開說明，被告請求醫療費用中關於健保給付部分均不應准許
      。
  ２、關於部分負擔及自付金額部分，合計為四萬八千三百零七元（32817+1817+
      12303+  1370=48307），有原告所提出之收據為證。除其中原證四收據一百零
      八元、原證五其他費五百一十元、其他費一百元不能證明為醫療上所必要之費
      用外，其餘四萬七千五百八十九元（00000-000-000-000=47589）應予准許。
（二）原告自八十八年十二月二十日起至八十九年一月十日止於羅東博愛醫院、自八
      十九年一月十一日起至八十九年一月二十七日止、自九十年四月二日至四月六
      日止於長庚醫院住院期間，共計四十二日，每日看護費二千元，共計八萬四千
      元，有看護費用證明書為證，應予准許。
（三）原告為七十三年六月二十六日生，事故時年滿十五歲。茲因被告之過失侵害原
      告，使原告受中度精神障礙、輕度肢體障礙，依勞工保險條例第五十三條附表
      之勞工保險殘廢給付標準表，適用殘廢等級「七」，減少勞動能力百分之六九
      ．二一，嗣後更加重為重度精神障礙、輕度肢體障礙，適用殘廢等級「二」，
      而減少勞動能力百分之百，有原告提出之殘廢給付標準表、診斷證明書及身心
　　　障礙手冊為證。原告仍主張減少勞動能力百分之六九．二一，依勞動基準法所
      規定之最低工資每年十九萬零八十元計算，每年之薪資為十三萬一千五百五十
      四元（小數點以下均四捨五入），原告請求被告一次給付自二十歲起至勞動基
      準法所規定之勞工退休年齡五十五歲止三十五年減少之勞動能力，依霍夫曼法
      扣除中間利息，即乘以係數一九．00000000，計二百六十二萬零二百
      二十元，亦屬有據，應予准許。
（四）原告主張其所受傷害嚴重，且被告迄今尚未賠償，而受有精神上之痛苦，自堪
      信為真實。斟酌原告年紀尚輕，無照駕駛；被告為泥水工，業據兩造於偵查時
      陳述在卷；原告與其父同住、被告於事故時單身，事故後八十九年十一月一日
      結婚，各有兩造戶籍謄本在卷等一切事故情況及兩造之身分、地位，認原告請
      求精神上損害賠償五十萬元，自嫌過高，應予核減為二十萬元，方屬公允，逾
      此數額之請求，為無理由。
（五）原告請求有據之金額，合計為二百九十五萬一千八百零九元，被告應就損害金
      額百分之三十負過失責任，即八十八萬五千五百四十三元。則原告之請求於上
      開金額及自八十九年八月三十一日即附帶民事起訴狀繕本送達被告之日起至清
      償日止之法定遲延利息，為有理由，應予准許。逾此部分之金額，為無理由。
      又本件為未定期限之債，原告請求自事故發生翌日即八十八年十二月二十一日
      起算遲延利息，亦無理由，均應予駁回。
五、原告陳明願供擔保，聲請宣告假執行，經核其勝訴部份，尚無不合，爰酌定相當
    之擔保金額宣告之；其餘假執行之聲請，因訴之駁回而失所附麗，不予准許。
六、據上論結，本件原告之訴為一部有理由，一部無理由，依民事訴訟法三百八十五
    條第一項前段、七十九條但書、第三百九十條第二項判決如主文。
中　　　華　　　民　　　國　　九十一　　年　　　一　　　月　　 十  　　 日
　　　　　　　　　　　　　　　　　臺灣宜蘭地方法院民事庭
~B法　　　官　謝佩玲
右為正本，係照原本作成。
如不服本判決，應於收受送達後廿日內向本院提出上訴狀（須附繕本）。
中　　　華　　　民　　　國　　九十一　　年　　　一　　　月　　 十八　　 日
~B法院書記官　陳淑宜
